臺灣彰化地方法院刑事判決　　　　　　　96年度訴字第1635號
公　訴　人　臺灣彰化地方法院檢察署檢察官
被　　　告　甲○○
上列被告因違反毒品危害防制條例案件，經檢察官先後提起公訴
（96年度毒偵字第3669號、96年度毒偵字第3986號）及移送併案
審理（96年度毒偵字第3987、3985、4379號），本院依簡式審判
程序判決如下：
    主    文
甲○○施用第一級毒品，累犯，處有期徒刑捌月，減為有期徒刑
肆月；又施用第二級毒品，累犯，處有期徒刑陸月，減為有期徒
刑月；又施用第二級毒品，累犯，處有期徒刑捌月，減為有期
徒刑肆月；又施用第二級毒品，累犯，處有期徒刑捌月，減為有
期徒刑肆月；又施用第二級毒品，累犯，處有期徒刑捌月，扣案
之第二級毒品甲基安非他命壹包（毛重零點肆公克）除包裝袋外
，沒收銷燬之，上開第二級毒品包裝袋壹只沒收。應執行有期徒
刑壹年拾月，扣案之第二級毒品甲基安非他命壹包（毛重零點肆
公克）除包裝袋外，沒收銷燬之，上開第二級毒品包裝袋壹只沒
收。
    犯罪事實
一、甲○○前有違反麻醉藥品管理條例之前科，又因施用毒品案
    件，經本院以92年度毒聲字第2245號裁定送觀察、勒戒後，
    認有繼續施用毒品傾向，再經本院以93年度毒聲字第773 號
    裁定令入戒治處所施以強制戒治，嗣因無繼續強制戒治之必
    要，已於民國94年8 月12日執行完畢釋放，由臺灣彰化地方
    法院檢察署檢察官以94年度戒毒偵字第303 、304 、305 號
    為不起訴處分確定；另因過失傷害案件，經本院以93年度交
    易字第98號判決判處有期徒刑4 月確定；又因詐欺、侵占案
    件，經本院以93年度易字第1032號判決分別判處有期徒刑4
    月、3 月，應執行有期徒刑6 月確定；上開三罪嗣經定應執
    行有期徒刑10月確定，入監執行後，已於95年6 月11日縮刑
    期滿執行完畢；再因施用第二級毒品案件，經臺灣高等法院
    臺中分院以96年度上易字第1191號判決判處有期徒刑6 月，
    減為有期徒刑3 月確定（尚未執行）。詎其仍不知悔改，於
    前開強制戒治執行完畢釋放後5 年內，(一)復基於施用第一級
    毒品海洛因之犯意，於96年3 月21日中午12時許，在其友人
    位於彰化縣彰化市○○路之住所，因見友人將第一級毒品海
    洛因置於球型玻璃吸管中，點火加熱使產生煙霧加以吸用，
    亦以相同方式施用第一級毒品海洛因1 次。(二)另分別基於施
    用第二級毒品甲基安非他命之個別犯意，先後(1)於95年12月
    7 日上午10時許，在彰化火車站的廁所內、(2)於96年1 月4
    日上午6 時許，在其位於彰化縣彰化市○○里○○街212 巷
    1 弄19號之住所、(3)於96年3 月21日晚上7 時許，在其同上
    住所、(4)於96年6 月21日晚上8 時許，在其同上住所，以將
    甲基安非他命置於球型玻璃吸管中，再點火加熱使產生煙霧
    吸用之方式，分別施用第二級毒品甲基安非他命各1 次。期
    間內先後於下列時間、地點為警查獲：於95年12月9 日上
    午10時30分許，在彰化縣和美鎮○○路○ 段44巷前為警盤查
    ，因未帶證件，經警帶回警局清查分身分，而於未被有偵查
    犯罪職權之機關或公務員發覺上開施用毒品犯行前，即主動
    向詢問之員警供承上開(1)所示之施用毒品犯行，自首而接受
    裁判，並同意由員警採集其尿液送驗，檢驗結果確呈甲基安
    非他命陽性反應；於96年1 月5 日下午2 時54分許，因係
    毒品列管人口，依規定至警局採驗尿液，結果呈甲基安非他
    命陽性反應；於96年3 月23日下午4 時許，因另案通緝（
    即本院96年度易字179 號施用毒品案件）為警查獲，經警採
    其尿液送驗之結果呈甲基安非他命陽性反應；於96年6 月
    23日下午3 時許，在彰化縣彰化市○○○路22巷9 弄20號1
    樓前為警查獲，並扣得第二級毒品甲基安非他命1 包（毛重
    0.4公克），及與本案無關之行動電話2 支。
二、案經彰化縣警察局移送暨彰化縣警察局彰化、鹿港、和美分
    局分別報告臺灣彰化地方法院檢察署檢察官偵查起訴。
    理    由
一、被告甲○○於準備程序中，先就前揭犯罪事實為有罪之陳述
    ，且所犯係死刑、無期徒刑、最輕本刑為3 年以上有期徒刑
    以外之罪，經本院合議庭依刑事訴訟法第273 條之1 第1 項
    之規定，裁定由法官一人獨任進行簡式審判程序，合先敘明
    。
二、上揭事實，業據被告於本院審理中坦承不諱，且被告於96年
    3 月23日獲案後，經採其尿液送驗結果，確呈甲基安非他命
    及嗎啡陽性反應（按一般施用海洛因者會在其體內代謝為嗎
    啡成分殘留，並經由尿液排出），另於95年12月9 日、96年
    1 月5 日、96年6 月23日獲案後經採其尿液送驗結果，均呈
    甲基安非他命陽性反應，此有彰化縣警察局鹿港分局委託檢
    驗尿液代號與真實姓名對照表、彰化縣警察局刑警大隊委託
    檢驗所尿液與真實姓名對照單、彰化縣警察局和美分局委託
    檢驗尿液代號與真實姓名對照認證單、應受尿液採驗人尿液
    檢體採集送驗紀錄表、詮昕科技股份有限公司00000000、00
    000000、00000000、00000000號濫用藥物尿液檢驗報告各1
    紙附卷可稽；又於96年6 月23日扣案之半透明結晶物1 包，
    經查獲員警以聯勤204 廠製造之煙毒檢驗Ａ包試劑初步檢驗
    結果，呈安非他命反應，應為甲基安非他命（毛重0.4 公克
    ）無訛，此有彰化縣警察局刑警大隊查獲涉嫌違反毒品危害
    防制條例毒品初步鑑驗報告單1 紙在卷可按，足徵被告自白
    與事實相符，堪予採信。而被告前因施用毒品案件，經本院
    以92年度毒聲字第2245號裁定送觀察、勒戒後，認有繼續施
    用毒品傾向，再經本院以93年度毒聲字第773 號裁定令入戒
    治處所施以強制戒治，嗣因無繼續強制戒治之必要，已於94
    年8 月12日執行完畢釋放，有臺灣高等法院被告前案紀錄表
    1 份在卷可參，被告於前揭強制戒治執行完畢釋放後5 年內
    ，再犯施用毒品犯行，亦堪認定。本案事證已臻明確，被告
    施用第一級毒品海洛因、第二級毒品甲基安非他命犯行堪予
    認定，應依法論科。
三、核被告所為如犯罪事實(一)所示，係犯毒品危害防制條例第10
    條第1 項之施用第一級毒品罪、所犯如犯罪事實(二)所示，均
    係犯同條例第10條第2 項之施用第二級毒品罪。其為供己施
    用而於施用前持有海洛因、甲基安非他命及施用前後持有甲
    基安非他命之低度行為，各為其施用之高度行為所吸收，均
    不另論罪。其所犯施用第一級毒品罪及四次施用第二級毒品
    罪五罪間，犯意各別，應予分論併罰。公訴人起訴書雖認被
    告上開施用甲基安非他命之犯行係集合犯之一罪關係，惟按
    95年7 月1 日修正施行之刑法已刪除連續犯之規定，而施用
    毒品罪，在修正刑法於95年7 月1 日施行前，無論實務與理
    論，一向認為施用完畢，其犯罪即屬成立，基於概括犯意，
    多次施用同級毒品，認係成立連續犯，從無依接續犯或常習
    犯、集合犯所謂包括一罪論處之例，則刑法連續犯規定刪除
    後，多次施用同級毒品，自應併合處罰（最高法院96年度臺
    上字第1195號判決、96年度第9 次刑事庭會議決議參照），
    則本件被告四次施用甲基安非他命犯行，自無從論以集合犯
    一罪之餘地，附此敘明。又查被告曾因過失傷害案件，經本
    院以93年度交易字第98號判決判處有期徒刑4 月確定；另因
    詐欺、侵占案件，經本院以93年度易字第1032號判決分別判
    處有期徒刑4 月、3 月，應執行有期徒刑6 月確定；上開三
    罪嗣經定應執行有期徒刑10月確定，入監執行後，已於95年
    6 月11日縮刑期滿執行完畢，有臺灣高等法院被告前案紀錄
    表1 份附卷可憑，其受此有期徒刑執行完畢後，5 年以內故
    意再犯有期徒刑以上之罪，均為累犯，均應依法加重其刑。
    末查被告就上開犯罪事實(二)(1)所示之施用第二級毒品犯行，
    於犯罪後未被有偵查犯罪職權之機關或公務員發覺前，即主
    動向詢問員警供承施用毒品犯行，自首而接受裁判，業據被
    告供陳明確（參警詢筆錄），爰依刑法第62條前段規定減輕
    其刑，並先加後減之。爰審酌被告前有違反麻醉藥品管理條
    例之前科，且最近一年內，又因施用毒品案件多次為警查獲
    ，並經檢察官分別起訴、法院判刑，有上開前案紀錄表在卷
    可按，仍不知悔改，竟仍屢犯施用毒品犯行，足見其自制能
    力尚有未足，且目無法紀，造成有限司法資源之耗費，有接
    受相當期間監禁教化之必要，以促其及早矯正吸毒惡行；惟
    念及被告犯罪之動機、目的，其犯罪手段僅係戕害自己之身
    心、施用毒品時間、次數及犯罪後坦承犯行之態度等一切情
    狀，分別量處如主文所示之刑。
四、查被告所犯施用第一級毒品罪與如犯罪事實(二)(1)、(2)、(3)所
    示施用第二級毒品罪等犯行之犯罪時間，均在96年4 月24日
    以前，所犯為施用第一、二級毒品等罪，悉合於減刑條件，
    應依中華民國九十六年罪犯減刑條例第2 條第1 項第3 款之
    規定，各減其宣告刑二分之一，並與施用第二級毒品罪中犯
    罪事實(二)(4)所示不應減刑之犯罪所處之刑定其應執行之刑，
    以示懲儆。
五、沒收：
  (一)於96年6 月23日扣案被告所有之甲基安非他命1 包（毛重0.
    4 公克）除包裝袋外，核屬毒品危害防制條例第2 條第2 項
    第2 款之第二級毒品；而扣案之供前開第二級毒品包裝用之
    外包裝袋1 只，其主要作用在於包裹毒品，防其裸露、潮濕
    ，便於被告攜帶施用第二級毒品，係供被告施用第二級毒品
    犯罪所用之物，且屬被告所有，業據被告供承在卷，依從刑
    從屬於主刑之原則，爰分別依毒品危害防制條例第18條第1
    項前段、刑法第38條第1 項第2 款之規定，於如犯罪事實(二)
    (4)所示施用第二級毒品犯行之罪項下分別諭知沒收銷燬及沒
    收之。
  (二)至扣案之行動電話2 支，被告辯稱係其平時聯絡使用之物，
    與其施用毒品無關等語，則本院審酌施用毒品並無須使用行
    動電話，且又無證據證明該扣案之行動電話與本案施用毒品
    犯行有何關係等情，認被告所辯尚非無據，是依法自不得併
    予宣告沒收，附此敘明。
六、至檢察官起訴書雖認被告自95年9 月上旬某日起至96年6 月
    21日晚上8 時許止之期間內，另有多次施用第二級毒品之犯
    行，與上揭犯罪事實所示施用第二級毒品部分之犯行為集合
    犯之實質上一罪等語。惟查，被告於本院審理中已明確供稱
    其僅有上揭犯罪事實(二)所示之四次施用甲基安非他命犯行（
    參本院審判筆錄第3 頁），且依卷內資料，復無任何尿液檢
    驗報告及其他證據足證被告確實有其他施用甲基安非他命之
    犯行，自難遽認被告確有此部分之犯行，而與被告上開犯罪
    事實所示施用甲基安非他命部分之犯行有何包括一罪之關係
    ，惟公訴人認上開部分如成立犯罪，與前揭業經論罪科刑部
    分有集合犯之實質上一罪關係，爰不另為無罪之諭知。
七、另臺灣彰化地方法院檢察署96年度毒偵字第3987、3985、43
    79號移送併辦意旨雖以：被告甲○○自95年9 月上旬某日起
    至同年12月7 日上午7 時10分許止，另施用第二級毒品甲基
    安非他命多次，及於96年3 月17日上午8 時許、96年3 月23
    日下午4 時許回溯96小時內某時、96年6 月21日晚上8 時許
    ，另施用第二級毒品甲基安非他命各1 次，因認被告此部分
    行為亦涉犯毒品危害防制條例第10條第2 項之施用第二級毒
    品罪嫌，且與經起訴之施用第二級毒品甲基安非他命犯行有
    集合犯之一罪關係。惟該部分之犯行與原起訴犯罪事實同一
    ，業經本院審理如上，爰不另為退併之諭知，附此敘明。
據上論斷，應依刑事訴訟法第273 條之1 第1 項、第299 條第1
項前段，毒品危害防制條例第10條第1 項、第2 項、第18條第1
項前段，刑法第11條前段、第47條第1 項、第62條前段、第51條
第5 款，中華民國九十六年罪犯減刑條例第2 條第1 項第3 款、
第7 條，判決如主文。
本案經檢察官吳曉婷到庭執行職務。
中　　華　　民　　國　　96　　年　　10 　月　　26  　日
　　　　　　　　　刑事第四庭  法　官　吳永梁
以上正本證明與原本無異。
如不服本判決，應於判決送達後10日內，向本院提出上訴書狀，
上訴書狀應「敘述具體上訴理由」，並按他造當事人之人數附繕
本。「切勿逕送上級法院」。
中　　華　　民　　國　　96　　年　　10 　月　　26  　日
                              書記官  陳美敏
附錄論罪科刑法條全文：
毒品危害防制條例第10條
施用第一級毒品者，處6 月以上5 年以下有期徒刑。
施用第二級毒品者，處3 年以下有期徒刑。
